【裁判字號】    90,易,35
【裁判日期】    901019
【裁判案由】    竊盜
【裁判全文】
福建金門地方法院刑事判決                              九十年度易字第三五號
    公  訴  人  福建金門地方法院檢察署檢察官
    被      告  丙○○
    選任辯護人  甲○○
    被      告  乙○○
右列被告因竊盜案件，經檢察官提起公訴（九十年度偵字第三九號），本院判決如左
：
    主  文
丙○○、乙○○共同連續竊盜，各處有期徒刑參月。如易科罰金，均以參佰元折算壹
日。
    事  實
一、丙○○、乙○○均係金門縣金沙鎮大洋村新前墩之居民。自民國四十幾年間，由
    新前墩村民所組成之民防隊，在村內挖掘有一座池塘供村民灌溉農田使用。該池
    塘所坐落之土地嗣後分別編列為金門縣金沙鎮○○○段第二六一地號（所有權人
    為金門縣，由縣政府管理）、同段第三一三—一地號（未登記土地，為國有地）
    、同段第三０六地號（所有權人為陳存仁）、同段第三０七地號（所有權人為陳
    琪宏）。丙○○因其妻謝美華於新前墩地區有多筆土地耕種中，乙○○亦因欲耕
    種同段第二六二地號其父陳清培所有之土地，二人均知悉池塘所坐落之上述土地
    非其二人所有，然因需使用池塘作為灌溉使用，遂協議由乙○○雇工濬深上開池
    塘，乙○○經由不知情李沃培介紹，以駕駛挖土機工資每日新台幣（下同）一萬
    元的代價雇用不知情已成年之許文福，以每卡車（約十二立方公尺）五百元之代
    價僱用亦不知情已成年之呂克恩駕駛卡車載運沙子，惟丙○○、乙○○二人自八
    十九年十二月五日開始動工濬深之始，竟基於為自己、謝美華、陳清培不法所有
    之概括不確定故意的犯意聯絡，連續將濬深池塘所挖掘出的沙子予以竊取，堆置
    至謝美華、陳清培及其他新前墩之村民所有之農田上，以改良田地之土質。嗣因
    所挖掘而竊得之沙子數量過多，乙○○遂命許文福與源信預拌混凝土廠聯繫，將
    所挖掘之沙子售予源信預拌混凝土廠，於載運期間，為警於八十九年十二月九日
    下午三時三十分當場查獲，丙○○、乙○○總計竊得沙子約八百六十四至九百八
    十四立方公尺。
二、案經金門縣警察局移送福建金門地方法院檢察署檢察官偵查起訴。
    理  由
一、訊據被告丙○○、乙○○二人，對於為何須濬深池塘、如何協議、決定如何將從
    池塘理挖掘出的沙子用作農田土地改良、如何雇用挖土機及卡車司機、如何與源
    信混凝土預拌廠聯繫價錢等節，固然坦白承認，然均矢口否認有何不法所有之犯
    意。被告丙○○辯稱：池塘在新前墩村一直被視為村有池使用，都是由村人以公
    池出租收取租金方式管理，故被告是將該池塘視為村有池塘，因被告丙○○之妻
    謝美華在池塘四周有一百零七筆土地與金門縣政府申報小麥契作，被告需以該池
    塘作為灌溉使用，而該池塘四周雜草叢生，呈不規則形狀，有濬深之必要，遂與
    同需使用該池塘灌溉的被告乙○○協議濬深事宜，徵得村里長老陳開文之同意，
    由乙○○雇用許文福、呂克恩等人駕駛挖土機、卡車以濬深池塘，所挖掘之沙子
    亦用作農田土地改良，被告並無開採池塘沙子以盜賣之犯意云云。被告乙○○則
    辯稱：挖掘池塘的目的是要作灌溉農田使用，是因為所挖掘的沙子在做完農田土
    地改良後還剩下很多，才去問源信混凝土預拌廠要不要，讓許文福去議價，並非
    為了盜採沙子才挖掘池塘云云。綜據被告二人之辯解，無非是以該池塘在新前墩
    村民的觀念上係村有池，挖掘之前已徵得長老陳開文同意，且挖掘池塘之目的是
    在灌溉，而非盜取沙子，被告無不法所有之意圖云云置辯。惟查：
（一）按竊盜罪之犯罪客體，須為動產，而沙子與土地分離，即屬於動產，但仍屬於
      土地所有權人所有（民法第六十六條第二項、第六十七條、第七十條第一項參
      照）。又竊盜罪之成立，僅需行為人意圖為自己或第三人不法所有，將他人之
      動產移入行為人持有，犯罪即已成立。再按，竊盜罪屬於故意犯，而刑法所稱
      的故意，並不限於對於構成犯罪之事實，明知並有意使其發生（刑法第十三條
      第一項參照，即學說上所稱「確定故意」）；設若行為人對於構成犯罪之事實
      ，預見其發生而其發生並不違背其本意者，亦屬於故意（刑法第十三條第二項
      參照，即學說上所稱「不確定故意」）。故行為人對於所竊取之動產屬何人所
      有，並無確切認識之必要，只需已認識所竊取之動產非己所有仍予竊取，犯罪
      即屬成立。
（二）被告二人均居住於新前墩村內，有卷附年籍資料可查。而依卷附新前墩土地公
      頭、筆記本等資料記載「水池招標規定」，臚列由何人中標、租期期間、使用
      水池注意事項、處罰規定，而招標之次數，從五十幾年間即有記載，觀諸前述
      新前墩土地公頭、筆記本等物，古意盎然，顯然已歷年歲，均非新物，被告辯
      稱池塘在新前墩村民之觀念上屬村有池之辯解，固然可資採信。然查，被告丙
      ○○之妻謝美華所契作之農田，坐落於池塘旁者，即有金沙鎮○○○段二三三
      、二三四地號二筆土地；被告乙○○所欲耕種者，為其父陳清培所有同段二六
      二地號之土地，亦緊鄰池塘旁，此均有土地登記簿謄本、位置圖、福建省金門
      縣政府（九０）府建字第九○○八八六一號函所附「八十九年金門縣高粱（大
      、小麥）保證價格收購申報契作切結書」在卷可稽。新前墩村係屬於典型金門
      地區常見之農村村落，衡諸常情，村民對於自己耕種之土地坐落於何處、與隔
      鄰土地之界址何在、隔鄰之土地為何人所有，均知之甚詳。被告或許未能認識
      池塘所坐落之土地的地號，亦未能確切認識其中沙東劃段二六一地號土地屬於
      金門縣政府所有、同段三一三—一地號為未登記土地而屬於國有、同段第三０
      六地號屬陳存仁所有、同段第三０七地號屬陳琪宏所有。然從被告二人辯稱池
      塘屬於村有等語，亦可認定被告二人對於池塘所坐落之土地非己所有，業已知
      悉。被告二人對於非己所有之土地上的沙子在濬深後予以挖取，自有竊盜罪之
      不確定故意，亦可認定。再查，本院訊以：「池塘濬深時砂石原本預定如何處
      理？」被告丙○○供承：「一部份是我自己要用來改良我太太契作農田的土質
      」（見本院九十年八月三十一日審判筆錄）；被告乙○○亦供承：「當時有說
      挖起來的砂石要拿去農田土地改良」（見本院九十年十月五日審判筆錄）。池
      塘既非被告二人所有，被告因濬深所挖掘之沙子，縱與土地分離而成動產，仍
      非其等所有，被告不得任意處分，被告二人於濬深池塘之時，既然同時意在將
      所挖掘之沙子作為改良妻子、父親之農田土壤，被告丙○○自有為自己及妻子
      謝美華不法所有之意圖、被告乙○○亦有為自己及父親陳清培不法所有之意圖
      ，均可認定。是以，被告二人已認識池塘非其二人所有，復基於為自己及第三
      人不法所有之意圖而著手挖取濬深後所得之沙子，被告二人所為之挖掘行為，
      自屬於竊盜行為。被告二人辯稱無不法所有之犯意，並無竊盜行為云云，均不
      足採。此外，復有證人許文福、呂克恩、李沃培於警訊中之證述，及勘驗筆錄
      、照片等在卷可稽，本件事證已臻明確，被告二人之犯行均堪認定。
（三）又被告二人每竊得沙子一次，犯罪均告成立，被告二人縱將所竊得之沙子予以
      販賣，亦屬於不罰後行為，不另處罰，與被告已成立之竊盜罪亦無關連。故被
      告二人雖均辯稱：並非意圖盜賣沙子才挖掘池塘等語，被告丙○○另辯稱：不
      知道與源信混凝土預拌廠聯繫出售沙子的事情等語，所牽涉者，僅為被告二人
      犯罪之動機，與竊盜罪之成立並無關係。併此敘明。
二、核被告丙○○、乙○○所為，均係犯刑法第三百二十條第一項之竊盜罪。被告二
    人有犯意聯絡、行為分擔，為共同正犯。被告二人利用不知情之成年人許文福、
    呂克恩為之，均係間接正犯。被告二人自八十九年十二月五日起至同年月九日為
    警查獲時止，多次竊盜犯行，時間緊接，方法相同，觸犯構成要件相同之罪，顯
    係基於概括犯意為之，為連續犯，依刑法第五十六條之規定，以一罪論，並加重
    其刑。被告二人之竊盜行為，侵害金門縣、中華民國、陳存仁、陳琪宏所有之財
    產法益，係一行為觸犯數罪名，為想像競合犯，應從一重仍以竊盜罪處斷。被告
    二人辯稱其挖掘池塘的目的是為了濬深池塘等語，與證人陳開文即新前墩村之長
  老證稱：被告丙○○於八十九年十一、十二月間曾到我家，告訴我要挖掘池塘做
    灌溉用等語相符，被告二人前述辯解自堪採信。本院審酌被告二人係為謀求灌溉
    用水而昧於刑法規定，未及深慮，致罹刑罰，然其惡性不大，犯後態度良好等一
    切情狀，爰分別諭知如主文所示之刑。又被告二人所犯之竊盜罪，本不得易科罰
    金，惟於被告犯罪後，刑法第四十一條業經立法院於年一月四日修正，將得易科
    罰金之適用範圍，擴大為最重本刑五年以下有期徒刑之罪，並經總統於九十年一
    月十日公布，依刑法第二條第一項前段「行為後法律有變更者，適用裁判時之法
    律」之規定，自應適用新法，本院爰併諭知易科罰金之折算標準。
據上論斷，應依刑事訴訟法第二百九十九條第一項前段，刑法第二條第一項前段、第
二十八條、第五十六條、第三百二十條第一項、第五十五條、第四十一條第一項前段
，罰金罰鍰提高標準條例第一條前段、第二條，判決如主文。
本案經檢察官林圳義到庭執行職務。
中    華    民    國      九十      年        十      月      十九      日
                                      福建金門地方法院刑事庭
                                          法  官陳建勛
右正本證明與原本無異
如不服本判決應於送達後十日內向本院提出上訴狀
                                          書記官  李成在
中    華    民    國      九十      年        十      月    二十二      日
附錄本案論罪科刑法條全文：
刑法第三百二十條
意圖為自己或第三人不法之所有，而竊取他人之動產者，為竊盜罪，處五年以下有期
徒刑、拘役或五百元以下罰金。
意圖為自己或第三人不法利益，而竊佔他人之不動產者，依前項之規定處斷。
前二項之未遂犯罰之。


司法院資訊處製作；財團法人民間司法改革基金會備份。
